【裁判字號】    97,易,694
【裁判日期】    981030
【裁判案由】    詐欺等
【裁判全文】
臺灣嘉義地方法院刑事判決               97年度易字第694號
公  訴  人  臺灣嘉義地方法院檢察署檢察官
被      告  丙○○
被      告  甲○○
上二人共同
選任辯護人  張蓁騏律師
被      告  己○○
上列被告因詐欺等案件，經檢察官提起公訴（97年度偵字第7299
號），及移送併辦，本院判決如下：
    主  文
丙○○、甲○○共同犯使公務員登載不實罪，各處有期徒刑肆月
，如易科罰金，以新臺幣壹仟元折算壹日。
己○○共同犯使公務員登載不實罪，處有期徒刑月，如易科罰
金，以新臺幣壹仟元折算壹日。
丙○○、甲○○被訴詐欺罪部分無罪。
    犯 罪 事 實
一、丙○○為駿霆實業有限公司（下稱駿霆公司）之負責人，甲○○則為丙○○前配偶，渠等2人因駿霆公司有意對外募股
    ，招攬股東，唯恐將來駿霆公司經營不善，新入股之股東對
    於駿霆公司所有坐落於嘉義市○○段830地號之土地及同段
    1473建號之建物，即門牌號碼嘉義市○○路213號之房、地
    （下稱保義路之房、地）將主張權利或享有利益，遂與己○○共同基於使公務員登載不實之犯意聯絡，渠等3人雖明知
    駿霆公司並未對己○○負有新臺幣（下同）4,000萬元之債
    務，仍於民國96年11月30日將上開不動產設定4,000萬元之
    普通抵押權予己○○，足生損害於地政機關不動產登記之正
    確性及駿霆公司債權人之權利。
二、案經庚○○訴請臺灣嘉義地方法院檢察署檢察官偵查起訴。
    理  由
壹、證據能力部分：
    按被告以外之人於審判外之言詞或書面陳述，除法律有規定
    者外，不得作為證據；又被告以外之人於審判外之陳述，雖
    不符合同法第159條之1至第159條之4之規定，但經當事人於
    審判程序同意作為證據，法院審酌該言詞陳述或書面陳述作
    成時之情況，認為適當者，亦得為證據。當事人、代理人或
    辯護人於法院調查證據時，知有第159條第1項不得為證據之
    情形，而未於言詞辯論終結前聲明異議者，視為有前項之同
    意，刑事訴訟法第159條第1項及第159條之5分別定有明文。
    查本判決下列所引之供述證據，雖屬傳聞證據，惟當事人於
    本院審判期日中表示無意見不予爭執，且迄至言詞辯論終結
    前亦未表示異議，本院審酌該等證據之取得過程並無瑕疵，
    與本案待證事實間復具有相當之關聯性，以之為本案證據並
    無不當，自得採為本件認定事實之基礎，合先敘明。
貳、有罪部分：
一、訊據被告丙○○、甲○○及己○○對於上開犯罪事實均坦承
    不諱，復有駿霆公司經濟部公司基本資料查詢明細1份（見
    97年度交查字第998號偵卷，下稱交查字第998號偵卷，第79
    、80頁）、嘉義市○○段830地號之土地及同段1473建號之
    建物登記謄本各1份附卷可稽（見97年度他字第124號偵卷，
    下稱他字第124號偵卷，第21頁；本院卷一第101頁），足認
    被告3人自白與事實相符。又被告丙○○供稱：伊係與甲○○、己○○共同前往地政事務所辦理，甲○○知道是以虛偽
    債權設定抵押，但為伊之意思等語（見本院卷三第119頁）
    ；另被告甲○○則供稱：抵押權設定契約書係伊所寫，寫好
    再至地政事務所辦理等語（見本院卷三第119頁）；被告己○○亦供稱：伊有於起訴書所示事實、地點至地政機關辦理
    不實抵押權之設定，是被告丙○○、甲○○提議的，設定抵
    押權時，甲○○亦有去等語（見本院卷三第118、119頁）。
    故由被告3人前揭供述，足認渠等3人對於前揭使公務員登載
    不實之犯行，均有犯意之聯絡與行為之分擔。本件事證明確
    ，被告3人犯行均堪認定，應依法論科。
二、核被告3人所為，均係犯刑法第214條使公務員登載不實罪。
    渠等3人就上開犯行，具犯意之聯絡與行為之分擔，為共同
    正犯。爰審酌被告3人均無因犯罪而受徒刑宣告之素行，有
    被告3人臺灣高等法院被告前案紀錄表各1份在卷可稽；渠等
    3人共同辦理不實抵押權設定之動機、手段，及造成地政機
    關不動產登記之正確性及駿霆公司債權人權利之損害；本件
    犯行係由被告丙○○、甲○○提議並付諸實行而居於主導地
    位，至被告己○○則提供人頭供不實抵押權之設定，行為參
    與之程度較低等一切情狀，各量處如主文所示之刑，並均諭
    知易科罰金之折算標準。
、無罪諭知部分：
一、公訴意旨略以：被告丙○○為址設高雄市○○區○○里○○○路409號1樓之世華不動產仲介經紀行之實際負責人，其於
    94年4、5月間知悉荷商柯企第三資產管理股份有限公司（下
    稱荷商柯企公司）持有台灣中小企業銀行對告訴人庚○○任
    負責人之奕新股份有限公司及奕盈股份有限公司之借款債權
    （下稱系爭借款債權），經對該債權之擔保品即上開保義路
    房產進行估價，認有利可圖，但受限於自有資金不足，遂與
    被告甲○○共同基於意圖為自己不法所有之犯意聯絡，向告
    訴人謊稱有意與伊合資向荷商科企公司買回債權，以使告訴
    人保住保義路之房、地不被拍賣云云，告訴人因此陷於錯誤
    ，於94年9月15日、94年10月17日及94年11月30日各交付臺
    灣銀行嘉北分行之本行支票，面額各30萬元、70萬元及300
    萬元，指定荷商柯企公司為受款人之支票3紙（面額合計400
    萬元）予被告丙○○，由被告丙○○進行債權買回事宜，詎
    被告丙○○於告訴人交付上開款項後，於94年12月8日以世
    華不動產仲介經紀行名義向荷商柯企公司買受上開債權後，
    聲請拍賣，再由世華不動產仲介經紀行將債權讓與由被告丙○○為負責人之駿霆公司，駿霆公司再以債權人承受方式取
    得上開保義路之房、地，嗣因告訴人以為己因出資已取回部
    分資產，遂欲進入上開保義路之工廠內，遭到被告丙○○及
    甲○○之阻止，始知受騙，因認被告丙○○、甲○○上開行
    為涉犯刑法第339條第1項之詐欺取財罪嫌。
二、按犯罪事實應依證據認定之，無證據不得認定其犯罪事實；
    又不能證明被告犯罪者，應諭知無罪之判決，刑事訴訟法第
    154條第2項、第301條第1項分別定有明文。再按認定不利於
    被告之事實，須依積極證據，苟積極證據不足為不利於被告
    事實之認定時，即應為有利於被告之認定，更不必有何有利
    之證據；又認定犯罪事實所憑之證據，雖不以直接證據為限
    ，間接證據亦包括在內，然而無論直接或間接證據，其為訴
    訟上之證明，須於通常一般之人均不致有所懷疑，而得確信
    為真實之程度者，始得據為有罪之認定，倘其證明尚未達於
    此一程度，而有合理性懷疑存在時，即不得遽為被告犯罪之
    認定（最高法院30年上字第816號、76年台上字第4986號判
    例意旨參照）。
三、公訴意旨認被告丙○○、甲○○涉犯上開詐欺取財犯行，無
    非係以：(一)被告丙○○、甲○○2人雖辯稱前揭400萬元是
    向告訴人借款，不是為合資買回上開債權而取得，然被告丙○○及甲○○向告訴人庚○○表示要合資買回債權乙節，業
    據證人林弘昭及證人戊○○證述明確，且告訴人因己資力不
    足，始無法買回荷商柯企公司對上開保義路之不動產之抵押
    債權，豈有餘力借款予被告丙○○及甲○○，且係幫助其二
    人與己競爭取得己辛苦建立之工廠資產？是被告丙○○及甲○○上開所辯，顯與常情有違，不足採信。(二)此外，復有
    荷商柯企公司97年5月6日(97)荷商柯企第三字940600173號
    函、94年9月16日庚○○對荷商柯企公司之申請書各1份、台
    灣銀行嘉北分行台支2紙及申請書3紙、96年12月21日列印之
    嘉義市○○段1473建號之建物登記第二類謄本1份等資料為
    憑為其主要論據。訊據被告丙○○、甲○○均堅詞否認有何
    詐欺取財犯行。被告丙○○辯稱：上開債權原係告訴人要獨
    資買回，嗣告訴人知悉荷商柯企公司就上開債權開價2,600
    萬元後，就決定放棄購買，前揭400萬元為伊向告訴人所借
    。告訴人係因與其共同合作經營禾金企業有限公司（下稱禾
    金公司），機器已搬進上開保義路之房產，為順利購得上開
    債權，並進而取得保義路房產，避免合作破局，才決定將上
    開400萬元轉借與伊等語。另被告甲○○則辯稱：關於要買
    回上開借款債權一事，伊係被動而未插手，伊有聽到告訴人
    及丙○○在討論，要買回借款債權，因價款太高，告訴人決
    定放棄，而由丙○○接手等語。故本件主要爭點厥為被告丙○○、甲○○是否向告訴人謊稱要與告訴人合資購買上開借
    款債權，以使告訴人保住保義路之房產不備拍賣致陷於錯誤
    而交付400萬元予告訴人？及被告丙○○、甲○○是否具詐
    欺之不法所有意圖？本件是否僅係單純民事債務不履行之糾
    葛？
四、經查：
(一)被告丙○○為址設高雄市○○區○○里○○○路409號1樓之
    世華不動產仲介經紀行之實際負責人，其於94年12月8日以
    世華不動產仲介經紀行名義向荷商柯企公司買受上開債權後
    ，聲請拍賣，再由世華不動產仲介經紀行將債權讓與由被告
    丙○○為負責人之駿霆公司，駿霆公司再以債權人承受方式
    取得上開保義路之資產等情，業據被告丙○○供承在卷，復
    有荷商柯企公司97年5月6日(97)荷商柯企第三字940600173
    號函及其附件荷商柯企公司與世華不動產仲介經紀行所簽訂
    之債權讓與契約書（見交查字第998號偵卷第2頁、第14至27
    頁）、上開保義路房產之土地、建物登記謄本（見他字第12
    4號偵卷，第21頁；本院卷一，第101頁）及嘉義市○○段14
    73建號建物異動索引資料（見本院卷一第49至51頁）各1份
    存卷足參，並經本院職權調閱本院95年度執字第9140號卷核
    閱屬實。又告訴人確於94年9月15日、94年10月17日及94年
    11月30日各交付臺灣銀行嘉北分行之本行支票，面額各30萬
    元、70萬元及300萬元，指定荷商柯企公司為受款人之支票3
    紙予被告丙○○，迭據被告於偵、審中供承不諱，核與告訴
    人於本院審理時證述情節相符，復有94年9月16日告訴人對
    荷商柯企公司之申請書各1份（見交查998號偵卷第59頁）、
    臺灣銀行嘉北分行支票2紙（票號分別為FF0000000、FF0000
    000號，票額各為30萬、70萬元）及臺灣銀行本行支票申請
    書代收入傳票3紙在卷可佐（見他字第124號偵卷第5至8頁）
    。故上開事實均堪認定。
(二)告訴人雖於提起本件告訴時，於告訴狀中指稱因被告丙○○
    、甲○○向伊表示可籌資合作購買上開債權，伊才決定要合
    作，並提出合夥契約書1紙為證（見他字第124號偵卷第1、2
    、15頁）。然查，告訴人於本院準備程序時則陳稱：當初伊
    係要將整個建物及土地買下，伊到現在仍認為是要獨資買下
    ，從頭到尾都沒有與被告丙○○談到要合資向荷商柯企購買
    債權，因被告3人來找伊，伊就委託他們，伊買回債權後，
    要透過法院將廠房及建物賣掉，以償還積欠國稅局的稅金，
    伊與被告丙○○未提到建物及土地拍賣後，價金如何分配等
    語（見本院卷三第23頁），則告訴人究係委託被告丙○○獨
    資或係與被告丙○○合夥購買上開債權？及購買上開債權之
    目的是否如起訴書所載為保住保義路之房、地不被拍賣？即
    非無疑。又告訴人雖提出合夥契約書1紙，指稱該契約書為
    被告丙○○於95年2月底所提出，伊因該契約書所載向荷商
    柯企公司購買上開借款債權之金額為2,600萬元，與被告透
    過他人傳真予伊之債權讓與契約所載為2,650萬元之金額不
    符而未簽（見他字第124號偵卷第2、15頁；本院卷一第87、
    88頁），然該合夥契約書未經被告丙○○與告訴人簽名，故
    雙方是否有此協議亦非無疑，且觀諸該契約內容，告訴人僅
    須負擔1,100萬元即可享有上開借款債權權益之一半，對告
    訴人實屬有利，若僅因上開金額差距50萬元而未簽立，實有
    違常理，故上開合夥契約亦無從據為被告丙○○、甲○○曾
    向告訴人佯稱欲合夥購買上開借款債權之不利認定。再證人
    即上村酒廠之合夥人戊○○於本院審理時證稱：告訴人曾向
    伊借700萬元要購買上開保義路房、地，告訴人說700萬元都
    在那塊地卡住了，伊因告訴人與被告丙○○、甲○○都在談
    論告訴人那塊地欠國稅局稅的事，及如何繳，所以應該是合
    資，至伊借給告訴人之錢，告訴人有無交給被告丙○○，伊
    沒見到，亦無法確定等語（見本院卷二第97、98、100頁）
    ，故證人戊○○並未親見，亦無法確定伊借予告訴人之700
    萬元經告訴人交付被告丙○○，徒憑告訴人與被告丙○○、
    甲○○都在談論告訴人保義路之土地積欠國稅局稅款，即認
    渠等之間有合資關係，過於速斷，而無足採信。另證人即前
    世華不動產仲介經紀行之不動產經紀人乙○○於本院審理時
    證稱：一開始是告訴人要買回上開借款債權，告訴人與被告
    丙○○中間如何談，談的條件如何，及告訴人與丙○○是否
    合資，伊不清楚等語（見本院卷二第80、93頁）。故依上開
    證人戊○○、乙○○之證述，俱難認定被告丙○○與告訴人
    間有何合夥購買上開債權之協議。
(三)又告訴人於本院審理時證稱：伊除上開400萬元外，另分別
    於94年12月17日交付現金300萬元予被告丙○○；94年12月2
    6日交付現金12萬7千元及104萬3千元；94年12月28日交付13
    0萬元；95年3月交付現金100萬元及170萬元，合計1,300萬
    元，然伊僅能提出400萬元之憑證外等語（見本院卷三第93
    頁）。另於準備程序時則陳稱：伊係奕新及奕盈公司負責人
    ，做車床五金零件，經營公司業務有10年，伊不認識被告丙○○，僅係因本案有關係，其他沒交情等語（見本院卷三第
    24 頁），則以告訴人經營公司多年之經驗，交付900萬元予
    並無交情之被告丙○○，竟全未保存任何憑證，實離情悖理
    。告訴人雖另證稱：伊因為欠稅，不能有任何收據讓國稅局
    有證據扣押伊金錢云云（見本院卷二第107頁），然憑證收
    據僅存於支付金錢者之一方，若告訴人未自行提出，國稅局
    如何能知悉並予以查扣？況告訴人上開400萬元尚知開立臺
    灣銀行本行劃線支票並載明收款人為荷商柯企公司，而於臺
    灣銀行申請書及代收入傳票留有申請人之姓名以保障自己之
    權益（見他字124號偵卷第5至8頁），然支付上開900萬元時
    ，時日相距未遠，各筆金額亦未超越前開3筆共計400萬元部
    分，竟未予以比照辦理，留存憑據，其情顯然矛盾，故告訴
    人指稱：伊另交付900萬元予被告丙○○云云，即難採信。
    又告訴人於審理時證稱：伊於94年12月12日晚間7時左右收
    到證人乙○○傳真荷商柯企公司與世華不動產仲介經紀行上
    開借款債權讓與契約而被通知上開借款債權之價金為2,650
    萬元等語（見本院卷三第91頁），而前揭400萬元係告訴人
    於94年11月30日前交付被告丙○○，業如前述，故告訴人於
    收到上開傳真後，即未繼續出資，參以告訴人之出資及上開
    借款債權之價金差距甚大，則被告辯稱：告訴人知悉上開借
    款債權之價金太高而放棄購買等語，尚非無據。
(四)又證人即禾金企業有限公司（下稱禾金公司）負責人丁○○
    於本院審理時證稱：伊與被告丙○○及告訴人合資做太陽能
    熱水器，告訴人有工廠願意提供。本案告訴人須提供1200萬
    元為資本、伊提供技術及品牌，被告丙○○負責行銷，獲利
    是伊與告訴人各百分之45，被告丙○○百分之10，伊於94年
    11 月先搬辦公室、機械設備4、5百萬元，材料約450萬元，
    是慢慢遷移。告訴人後來說伊買廠房資金不夠，被告林綱雄
    說要設法處理，將廠房買回。95年2月股東會有討論由被告
    丙○○負責將廠房買回來，由禾金公司承接貸款來償還購買
    債權之借款，告訴人有說400萬元借被告丙○○買債權回來
    。本院卷一第69頁以下所附有關銀行存款及股東往來資料等
    ，羅董是指告訴人，林總是指丙○○，伊係陳董等語（見本
    院卷二，第115、116、118、120、121頁）。另告訴人於本
    院審理時亦證稱：伊與丁○○及丙○○是要成立公司，林綱
    雄要用公司名義向銀行貸款，只做2、3個月而已，在保義路
    213號，伊在這2、3個月拿出50萬元，丙○○拿出10萬元，
    丁○○則是出材料機具，有同意丁○○將禾金公司搬到保義
    路213號，後來丁○○撤廠後，他的機械都搬走了等語（見
    本院卷二，第105、106、109頁），核與證人丁○○上開證
    述之情節大致吻合，參以告訴人所提出之銀行存款、股東往
    來材料、機器設備、現金、雜費、交通費等記帳資料（見本
    院卷一第69至78頁），足認告訴人與被告丙○○、證人丁○○確曾以禾金公司為品牌合作生產太陽能熱水器，且證人丁○○之設備、機具亦陸續進入到上開保義路之廠房，果若荷
    商柯企公司以上開借款債權向法院聲請拍賣保義路房產，則
    渠等3人之合作勢必面臨另尋廠房及搬遷機具設備等問題而
    可能無法繼續，若告訴人將上開400萬元借予被告丙○○購
    得上開借款債權，保住上開保義路之房產，渠等3人之合作
    即能持續，且保義路房產若登記於3人合作之禾金公司名下
    ，而由該公司承接貸款，於告訴人權益亦無違，則被告辯稱
    ：告訴人在其400萬元之出資無法購得上開借款之情形下，
    為免合作破局，轉而借伊等語，所辯即非無據。果爾，被告
    丙○○、甲○○是否有起訴書所載之詐欺犯行，即非無疑。
(五)再者，告訴人所交付被告丙○○之400萬元，確用於購買上
    開債權，此可由告訴人所提出臺灣銀行嘉北分行支票2紙（
    票號分別為FF0000000、FF0000000號，票額各為30萬、70
    萬元）及臺灣銀行本行支票申請書代收入傳票3紙上所載支
    票之票號分別為FF0000000、FF0000000、FF0000000號（見
    他字第124號偵卷第5至8頁），與荷商柯企公司97年5月6日
    (97)荷商柯企第三字940600173號函附件四所附呈之付款明
    細即該公司存摺所載票據入帳資料、票號與所附呈之支票影
    本（見交查998號偵卷第2124、25頁）等互為勾稽，即足明
    瞭。故無論告訴人認為其交付該400萬元予被告丙○○係基
    於委任被告丙○○獨資購買或與被告丙○○合夥購買上開債
    權，被告丙○○並未挪於他用。而被告丙○○確有收受告訴
    人上開400萬元，亦迭據其於偵、審中供承不諱，僅辯稱係
    向告訴人借款所得。果若告訴人認為被告事後否認伊係委託
    被告丙○○獨資購買或合夥購買上開債權影響其權益而有債
    務不履行之情事，亦僅屬單純民事糾紛，而可透過民事訴訟
    途徑而解決，尚難遽認被告丙○○、甲○○有何詐欺之不法
    所有益圖或施用詐術之行為。
(六)綜上所述，本件依公訴人所舉證據資料，僅能證明被告林綱
    雄確有收受告訴人400萬元，惟尚不足以達到通常一般之人
    均不致有所懷疑，而得確信被告丙○○、甲○○具起訴書所
    載之詐欺犯行。揆諸前揭法條規定及判例說明，即不得遽為
    被告丙○○、甲○○有罪之認定，應判決諭知被告丙○○、
    甲○○無罪如主文第3項所示。
肆、退回併辦部分：
一、臺灣嘉義地方法院檢察署檢察官移送併辦意旨略以：被告丙○○、甲○○共同基於意圖為自己不法所有之犯意聯絡，向
    告訴人謊稱有意與伊合資向荷商公司買回債權，以使告訴人
    保住保義路之房產不被拍賣云云，使告訴人陷於錯誤，交付
    付款人為臺灣銀行嘉北分行，面額各30萬元、70萬元及300
    萬元支票3紙予被告丙○○進行債權買回事宜，詎被告丙○○於94年12月8日以世華不動產仲介經紀行名義向荷商柯企
    公司買受上開債權後，聲請拍賣，再由世華不動產仲介經紀
    行將債權讓與由丙○○為負責人之駿霆公司，該公司再以債
    權人承受方式取得上開保義路之房、地。被告丙○○、甲○○為免前開不動產遭告訴人追償，承前開意圖為自己不法所
    有之犯意聯絡，於96年4月20日假借離婚財產分配為由，由
    被告丙○○先以駿霆公司名義簽發5張本票金額合計1,890
    萬元，做為支付被告甲○○離婚費用，被告丙○○、甲○○
    再以本票尚未兌現為由，向臺灣高雄地方法院申請調解，使
    臺灣高雄地方法院於97年7月10日做成內容不實之調解筆錄
    ，並於97年8月18日，向嘉義市地政事務所，以調解成立為
    由，將上開不動產移轉登記予甲○○，易持有庚○○持分之
    保義路房、地為自己所有，並使該法院及該地政事務所之公
    務人員，將該不實事項，登載於職務上所掌管之公文書上，
    足以生損害於庚○○及法院、地政機關文書管理之正確性。
    因認被告丙○○、甲○○涉犯刑法第339條第1項之詐欺取財
    罪嫌、第336條第2項侵占罪嫌、第214條使公務員登載不實
    罪嫌，且與前揭起訴部分之犯罪事實，有裁判上一罪關係，
    應為起訴效力所及，爰移請本院併案審理等語。
二、按檢察官就犯罪事實一部起訴者，其效力及於全部，固為刑
    事訴訟法第267條所明定。惟法院得就未起訴部分之事實併
    予審判，必須法院就已起訴部分與未起訴部分認定俱屬有罪
    ，且兩部分互有實質上或裁判上一罪之不可分關係，始能適
    用，如法院對已起訴部分認定犯罪不能證明，或未予審判，
    未起訴部分既無所附麗，自不得加以判決，否則即有訴外裁
    判之違法（最高法院93年度台上字第4814號判決意旨參照）
    。
三、經查，本件被告丙○○、甲○○被訴幫助詐欺取財犯行，既
    經本院判決無罪，業如前述，是上開移送併辦意旨所指被告
    2人所涉詐欺、侵占及使公務員登載不實等犯行，即與本案
    起訴部分不生實質上或裁判上一罪之不可分關係，尚非本案
    起訴效力所及，本院自無從併予審究，自應退還臺灣嘉義地
    方法院檢察署檢察官另為適法之處理，併此敘明。
據上論斷，應依刑事訴訟法第299條第1項前段、第301條第1項，
刑法第28條、第214條、第41條第1項前段，刑法施行法第1條之1
第1項、第2項前段，判決如主文。
本案經檢察官李志明到庭執行職務。
中    華    民    國    98    年    10    月    30    日
                刑事第五庭    審判長法  官  蔡廷宜
                                    法  官  林青怡
                                    法  官  啟夫
以上正本證明與原本無異。
如不服本判決應於收受判決後10日內向本院提出上訴書狀，並應
敘述具體理由；其未敘述上訴理由者，應於上訴期間屆滿後20日
內向本院補提理由書（均須按他造當事人之人數附繕本）「切勿
逕送上級法院」。告訴人或被害人如對於本判決不服者，應具備
理由請求檢察官上訴，其上訴期間之計算係以檢察官收受判決正
本之日期為準。
中    華    民    國    98    年    10    月    30    日
                                    書記官  侯麗茹
附錄論罪科刑法條：
刑法第214條
明知為不實之事項，而使公務員登載於職務上所掌之公文書，足
以生損害於公眾或他人者，處3年以下有期徒刑、拘役或5百元以
下罰金。


司法院資訊處製作；財團法人民間司法改革基金會備份。
